【裁判字號】    98,訴,986
【裁判日期】    980827
【裁判案由】    偽造文書等
【裁判全文】
臺灣高雄地方法院刑事判決               98年度訴字第986號
公  訴  人  臺灣高雄地方法院檢察署檢察官
被      告  甲○○
                      事務所)
上列被告因偽造文書等案件，經檢察官提起公訴（98年度偵緝字第
1037、1038號），本院判決如下：
    主  文
甲○○犯行使偽造私文書罪，處有期徒刑肆月，如易科罰金，以
銀元佰元（即新臺幣玖佰元）折算壹日，如附表編號一所示之
「丙○○」署押壹枚，沒收之；又犯竊盜罪，處有期徒刑貳月，
如易科罰金，以新臺幣壹仟元折算壹日；又犯非法由自動付款設
備取財罪，處有期徒刑參月，如易科罰金，以新臺幣壹仟元折算
壹日；又犯行使偽造私文書罪，處有期徒刑貳月，如易科罰金，
以新臺幣壹仟元折算壹日，如附表編號二至五所示之「乙○○」
署押共玖枚，及附表編號三、五所示之同意書收執聯貳紙，均沒
收之。應執行有期徒刑玖月，如易科罰金，以銀元佰元（即新
臺幣玖佰元）折算壹日，如附表所示之「丙○○」、「乙○○」
署押共拾枚，及附表編號三、五所示之同意書收執聯貳紙，均沒
收之。
    事  實
一、甲○○於民國95年間，在高雄縣鳳山市○○路393 巷21之4
    號5 樓租屋居住，其於同年1 月11日某時許，因見室友丙○○之房門未鎖，竟意圖為自己不法所有，基於竊盜、詐欺得
    利、詐欺取財、行使偽造文書之犯意，入內徒手竊取丙○○
    所有之國泰世華銀行信用卡1 張（侵入住宅部分未據告訴）
    ，並於得手後，先於同日下午3 時22分，撥打遠傳電信股份
    有限公司（下稱遠傳電信）之語音服務電話，輸入丙○○上
    開信用卡之號碼，使遠傳電信誤信其已得真正持卡人授權，
    而使甲○○取得繳納服務費新台幣（下同）2500元之不法利
    益；甲○○復持該信用卡，於同日下午5 時20分許，前往高
    雄縣鳳山市○○路319 號之「長欣通信聯盟」，刷卡消費
    5780元購買手機1 支，並於附表編號一之消費簽帳單上持卡
    人簽名欄上，偽簽「丙○○」之署名1 枚，並持此佯以表彰
    丙○○本人持卡消費意思之私文書，交付予「長欣通信聯盟
    」人員而行使之，使上開商店人員不疑有他，同意其以刷卡
    方式消費，並交付所購商品，待該商店據以向國泰世華銀行
    請款時，因而使國泰世華銀行陷於錯誤，認該署名為合法持
    卡人所為授權付款之具體指示，而付款予該商店，足生損害
    於國泰世華銀行、該特約商店確認持卡人身分之正確性及丙○○本人。
二、甲○○另於97年間，以「王詩涵」（綽號：兔兔）名義，前
    往高雄縣鳳山市○○路340 號「戀之屋髮廊」應徵助理工作
    。嗣於97年5 月9 日某時許，趁同事乙○○未注意之際，意
    圖自己不法所有，徒手竊取乙○○皮包內之國民身分證、全
    民健康保險證，並取得乙○○保管之葉千瑜之聯邦商業銀行
    股份有限公司帳號0000000000000 號帳戶（下稱聯邦銀行）
    之金融卡（取得金融卡部分無不法所有之意圖，詳後述）。
    甲○○得手後，先基於非法由自動付款設備取財之犯意，於
    同日下午1 時1 分許，在高雄縣鳳山市○○路398 號處之自
    動提款機，以上開金融卡，輸入密碼，使自動提款機辨識系
    統誤認其為真正持卡人，而以此不正方法由該自動付款設備
    取得葉千瑜之帳戶內存款2 萬元，並於同日下午2 、3 時許
    ，將上開金融卡放回乙○○皮包內，即於翌日離職逃逸無蹤
    。甲○○另於97年5 月12日，基於行使偽造文書之犯意，在
    新竹市○○路○段2 號1 樓之中華電信新竹香山特約服務中
    心，持上開竊得之乙○○之國民身分證與全民健康保險證，
    冒用乙○○之名義，申辦0000000000號、000000 0000 號行
    動電話門號，並在附表編號二至五之行動電話業務申請書、
    一路發發優惠專案同意書上，偽簽乙○○之署押（共13枚，
    起訴書誤載為7 枚），並持此佯以表彰乙○○本人申辦行動
    電話業務之私文書，交付該服務中心人員而行使之（附表編
    號三、五所示之一路發發優惠專案同意書之收執聯，則由甲○○留執），致使中華電信公司人員，誤以為係乙○○本人
    申辦，而同意其申請，並交付行動電話SIM 卡2 張，足生損
    害於乙○○及中華電信公司對於行動電話門號申請管理之正
    確性。
三、案經高雄縣政府警察局鳳山分局報請臺灣高雄地方法院檢察
    署檢察官偵查起訴。
    理  由
一、證據能力部分：
    按被告以外之人於審判外之言詞或書面陳述，除法律有規定
    者外，不得作為證據，刑事訴訟法第159 條第1 項定有明文
    ，此即學理上所稱之「傳聞證據排除法則」，而依上開法律
    規定，傳聞證據原則上固無證據能力，但如法律別有規定者
    ，即例外認有證據能力。又按被告以外之人於審判外之陳述
    ，雖不符同法第159 條之1 至之4 之規定，而經當事人於審
    判程序同意作為證據，法院審酌該言詞陳述或書面陳述作成
    時之情況，認為適當者，亦得為證據，同法第159 條之5 第
    1 項定有明文。查本判決下列所引用之證據，均經被告、檢
    察官於本院審理中同意作為證據（見本院審訴字卷第19頁、
    訴字卷第21頁），本院審酌該等傳聞證據作成時之狀況，並
    無違法或不當等不宜作為證據之情形，依前開說明，均得作
    為證據。
二、訊據被告甲○○於審理中對上揭犯罪事實均坦承不諱（見本
    院卷第21頁），核與告訴人丙○○、乙○○於警詢、偵查中
    之指證相符，並有國泰世華銀行丙○○遭盜刷交易明細一覽
    表、消費簽帳單、遠傳電信電信用費帳單、國泰世華銀行信
    用卡消費紀錄、聯邦銀行未登摺款項查詢清單、國泰世華銀
    行提款機OVBID 監視光碟畫面翻拍照片、中華電信行動電話
    開通使用確認書各1 份、行動電話業務申請書、一路發發優
    惠專案同意書各2 份在卷可稽，足認被告甲○○上開自白應
    與事實相符，本案事證明確，被告偽造文書等犯行堪以認定
    ，應予依法論科。
三、論罪科刑部分：
（一）新舊法比較：
     按行為後法律有變更者，適用行為時之法律。但行為後之
     法律有利於行為人者，適用最有利於行為人之法律，刑法
     第2 條第1 項定有明文。查被告於犯罪事實欄一之行為後
     ，刑法相關規定於94年1 月7 日修正通過，並於94年2 月2
     日公布，95年7 月1 日施行。職是，本件自應就被告犯罪
     事實欄一之行為前、後相關法律有修正者，依前揭規定加
     以比較適用。經查：
１.  刑法於95年7 月1日修正施行後，業已刪除第55條後段牽
     連犯之規定，比較新、舊法結果，修正前第55條後段牽連
     犯之規定，係將被告有牽連關係之數行為從一重處斷，較
     之刑法刪除上開條文後，被告各行為應併合處罰之規定而
     言，顯以修正前刑法較有利於被告。
２.  刑法第41條關於易科罰金之規定，修正前規定以銀元1 元
     以上3 元以下折算1 日（依廢止前罰金罰鍰提高標準條例
     第2條 前段規定，就其原定數額提高為100 倍折算1 日）
     ，亦即以銀元300 元即新台幣900 元折算1 日。惟修正後
     刑法第41條第1 項前段所定易科罰金折算標準則係以新台
     幣1 千元、2 千元或3 千元折算1 日。經比較新舊法之結
     果，以修正前之規定較有利於行為人。
３.  關於刑法第51條定應執行刑之規定，修正後之刑法第51 條
     第5 款提高多數有期徒刑合併應執行之刑不得逾30年，新
     法施行後，應依新法第2 條第1 項之規定，適用最有利於
     行為人之法律，裁判確定前犯數罪，其中一罪在新法施行
     前者，亦同（最高法院95年第8 次刑事庭會議決議意旨參
     照）。本件被告於犯罪事實欄一之行為，係於95年7 月1
     日前犯之，經比較新舊法結果，以舊法較有利於行為人。
４.  綜上整體比較結果，關於上開刑法條文之修正，以修正前
     之規定有利於被告，應整體適用舊法之規定。
（二）核被告甲○○於犯罪事實欄一所為，係犯刑法第320 條竊
      盜罪、第339 條第2 項詐欺得利罪（遠傳電信服務費部分
      ）、第339 條第1 項詐欺取財罪、第216 條、第210 條之
      行使偽造私文書罪（購買手機部分）；於犯罪事實欄二所
      為，係犯刑法第320 條竊盜罪、第339 條之2 非法由自動
      付款設備取財罪（持提款卡提款部分）、第339 條第1 項
      詐欺取財罪，第216 條、第210 條之行使偽造私文書罪（
      申辦SIM 卡部分）。按詐欺取財罪之行為客體係指財物，
      詐欺得利罪則指取得債權、免除債務、延期履行債務或提
      供勞務等財物以外之財產上不法利益，公訴人就被告以電
      話語音服務輸入丙○○國泰世華信用卡卡號以繳納遠傳電
      信服務費之行為，認係犯同法第339 條第1 項之詐欺取財
      罪嫌，然被告因此獲得免除服務費債務之不法利益，並未
      取得具體之財物，此部分起訴法條應有未洽，惟起訴之基
      本社會事實同一，本院自得變更法條予以審理。是被告分
      別於附表所示之文書上偽造丙○○、乙○○之署名，該低
      度行為應為偽造私文書之階段行為，又其偽造私文書後持
      以行使，其偽造之低度行為，已為各該行使之高度行為所
      吸收，均不另論罪。被告偽造一路發發優惠專案同意書收
      執聯部分，起訴書雖未記載，惟與偽造附表編號二、四所
      示申請書之犯行，核屬實質上一罪關係，自為起訴效力所
      及，本院得併與審理，附此敘明。又被告於犯罪事實欄一
      中，於同日內使用丙○○信用卡繳納服務費、盜刷購買手
      機之行為，時間密接，而盜用同1 張信用卡，均係基於同
      一犯意，應屬法律概念之一行為，其一行為觸犯詐欺得利
      、詐欺取財、行使偽造私文書等罪名，為想像競合犯，應
      同依刑法第55條之規定，從一重之行使偽造私文書罪處斷
      。又被告於犯罪事實欄一所犯之竊盜、行使偽造私文書2
      罪之間，核有方法、結果之牽連關係，應依修正前刑法第
      55 條 後段牽連犯之規定，從一情節較重之行使偽造私文
      書罪處斷。另被告於犯罪事實欄二中，冒乙○○名義向中
      華電信申請門號之行為，亦係以一行為觸犯行使偽造私文
      書，及詐欺取財罪之罪名，為想像競合犯，應依刑法第55
      條之規定，從一重之行使偽造私文書罪處斷。至被告於犯
      罪事實一所犯之行使偽造私文書罪，與犯罪事實二中所犯
      之竊盜罪、非法由自動付款設備取財罪、行使偽造私文書
      罪各罪間，犯意各別，行為互殊，應予分論併罰。
（三）爰審酌被告正值青壯，不思以正當之方式獲取財物，竟為
      一己之私欲，無視室友、同事之情，竊取渠等之財物，並
      持之盜領、盜刷，造成被害人財產之損失，並危害被害人
      及業者對於資料管理之正確性，其事後雖曾允諾乙○○欲
      賠償其損失，但從未賠償過丙○○、乙○○分毫，其行為
      實有可議，惟念其犯後尚知坦承犯行，態度尚可，及其犯
      罪實際所得非鉅，被害人丙○○、乙○○於審理中表示不
      予追究之意等一切情狀，分別量處如主文所示之刑，並各
      依修正前、後之刑法第41條第1 項前段規定，諭知易科罰
      金之折算標準，並定其應執行之刑。又按司法院釋字第
      662 號解釋：「中華民國94年2 月2 日修正公佈之現行刑
      法第41條第2 項，關於數罪併罰，數宣告刑均得易科罰金
      ，而定應執行刑之刑逾六個月者，排除適用同條第一項得
      易科罰金之規定部分，與憲法第23條規定有違，並與本院
      釋字第366 號解釋意旨不符，應自本解釋公佈之日起失其
      效力。」故就被告所犯數罪，其數宣告刑均得易科罰金，
      是其定應執行之刑雖超過6 個月，惟依司法院釋字第366
      號、662 號解釋意旨，仍得易科罰金，是於比較新舊法後
      ，適用修正前刑法第41條第1 項前段規定，諭知其易科罰
      金折算標準，又依釋字第662 號解釋，現行刑法第41條第
      2 項既已失效，則毋庸為新舊法之比較，自無適用刑法施
      行法第3 條之1 之必要，併此敘明。至附表所示之偽造文
      書，除附表編號三、五所示之同意書收執聯各1 紙係被告
      留執而屬被告所有，且為犯罪所生之物，又未能證明已滅
      失，爰就該同意書收執聯2 紙均予宣告沒收外，其餘文書
      雖亦係被告供犯罪所生之物，惟業經提交國泰世華銀行、
      中華電信，非屬被告所有，爰不另為沒收之諭知，惟其上
      偽造之「丙○○」署名1 枚、「乙○○」署名9 枚（一路
      發發優惠專案同意書收執聯2 紙上「乙○○」署名共4 枚
      ，已隨該文書一併沒收，無庸就該署押部分另為宣告沒收
      ），依刑法第219 條規定，均應予宣告沒收。又被告於犯
      罪事實欄一之犯行，雖在96年4 月24日之前為之，惟按中
      華民國96年罪犯減刑條例施行（96年7 月16日）前，經通
      緝而未於中華民國96年12月31日以前自動歸案接受偵查、
      審判或執行者，不得依本條例減刑，該條例第5 條定有明
      文。查被告於95年7 月27日該條例公佈施行前經臺灣高雄
      地方法院檢察署發佈通緝，至98年4 月26日始緝獲歸案，
      有臺灣高雄地方法院檢察署通緝書及台南市警察局第五分
      局通緝案件報告書在卷可按（見第3727號偵卷第43頁、第
      1037號偵卷第7 頁），依上開條例第5 條規定，即不得減
      刑，附此敘明。
四、不另為無罪之諭知部分：
    又公訴意旨略以：被告未得乙○○同意，自乙○○皮包取得
    其保管之葉千瑜所有聯邦銀行帳戶金融卡一節，亦涉犯刑法
    第320 條第1 項竊盜罪嫌等語。按刑法上之竊盜罪，須行為
    人主觀上意圖為自己或第三人不法之所有，而竊取他人所有
    物，為其成立要件，若僅係供己一時使用，於使用完畢後，
    即將取得之物返還，乃屬學理上所稱之使用竊盜，並不在我
    國刑法第320 條第1 項規定範圍之內。查被告於取走上開提
    款卡提領現金後，即於數小時內，即將提款卡放回相同位置
    一情，業經被告於審理中供述在卷，並經證人乙○○於偵查
    證述無訛（見第3727號偵卷第33頁），足信其屬真實。是被
    告在客觀上縱有未經乙○○同意取走其提款卡之事實，惟其
    既係用畢歸還，足證其主觀上並無為自己不法所有之意圖，
    而與刑法第320 條第1 項之竊盜罪構成要件有間。揆諸前揭
    說明，就被告被訴竊取上開金融卡部分，本應為無罪之判決
    ，惟被告此部分行為，與其竊取乙○○身分證、健保卡之竊
    盜行為，係屬事實上一行為，爰不另為無罪之諭知。
據上論斷，應依刑事訴訟法第299 條第1 項前段、第300 條，刑
法第2 條第1 項、第216 條、第210 條、第320 條第1 項、第
339 條第1 、2 項、第339 條之2 第1 項、第55條、第41條第1
項前段、第219 條、第38條第1 項第3 款、修正前刑法第55條、
第41條第1 項前段、第51條第5 款，刑法施行法第1 條之1 、罰
金罰鍰提高標準條例第1 條前段、廢止前同條例第2 條，現行法
規所定貨幣單位折算新臺幣條例第2 條，判決如主文。
本案經檢察官林妙蓁到庭執行職務。
中    華    民    國    98    年    8     月    27    日
              刑事第一庭  審判長法  官  蔡國卿
                                法  官  施介元
                                法  官  張琬如
以上正本證明與原本無異。
如不服本判決應於收受送達後10日內向本院提出上訴書狀，並應
敘述具體理由；如未敘述上訴理由者，應於上訴期間屆滿後20日
內向本院補提理由書（均須按他造當事人之人數附繕本）「切勿
逕送上級法院」。
中    華    民    國    98    年    8     月    27    日
                                書記官  劉甄庭
附錄本判決論罪之法條：
中華民國刑法第210條
（偽造變造私文書罪）
偽造、變造私文書，足以生損害於公眾或他人者，處 5 年以下有
期徒刑。
中華民國刑法第216條
（行使偽造變造或登載不實之文書罪）
行使第 210 條至第 215 條之文書者，依偽造、變造文書或登載
不實事項或使登載不實事項之規定處斷
中華民國刑法第320條第1項
（普通竊盜罪、竊佔罪）
意圖為自己或第三人不法之所有，而竊取他人之動產者，為竊盜
罪，處 5 年以下有期徒刑、拘役或 5 百元以下罰金。
中華民國刑法第339條第1、2項
（普通詐欺罪）
意圖為自己或第三人不法之所有，以詐術使人將本人或第三人之
物交付者，處 5 年以下有期徒刑、拘役或科或併科 1 千元以下
罰金。
以前項方法得財產上不法之利益或使第三人得之者，亦同。
中華民國刑法第339 條之2 第1 項
（違法由自動付款設備取得他人之物之處罰）
意圖為自己或第三人不法之所有，以不正方法由自動付款設備取
得他人之物者，處3 年以下有期徒刑、拘役或1萬元以下罰金。
附表
┌──┬───────────┬──────────┬────────┐
│編號│     名稱             │      數量          │沒收之署押      │
├──┼───────────┼──────────┼────────┤
│一  │國泰世華銀行信用卡消費│「丙○○」簽名壹枚  │「丙○○」簽名壹│
│    │簽帳單（95年度第14620 │                    │枚              │
│    │號偵卷第14頁）        │                    │                │
├──┼───────────┼──────────┼────────┤
│二  │行動電話業務申請書二紙│「乙○○」簽名參枚  │「乙○○」簽名參│
│    │（門號0000000000、    │                    │枚              │
│    │98年度第3727號偵卷第45│                    │                │
│    │、46頁）              │                    │                │
├──┼───────────┼──────────┼────────┤
│三  │一路發發優惠專案同意書│「乙○○」簽名肆枚  │中華電信留存聯上│
│    │一式二份，其中收執聯由│                    │「乙○○」簽名貳│
│    │被告留執（同上卷第47頁│                    │枚              │
│    │）                    │                    │                │
├──┼───────────┼──────────┼────────┤
│四  │行動電話業務申請書二紙│「乙○○」簽名貳枚  │「乙○○」簽名參│
│    │（門號0000000000、同上│                    │枚              │
│    │卷第49、50頁）        │                    │                │
├──┼───────────┼──────────┼────────┤
│五  │一路發發優惠專案同意書│「乙○○」簽名肆枚  │中華電信留存聯上│
│    │一式二份，其中收執聯由│                    │「乙○○」簽名貳│
│    │被告留執（同上卷第51頁│                    │枚              │
│    │）                    │                    │                │
└──┴───────────┴──────────┴────────┘


司法院資訊處製作；財團法人民間司法改革基金會備份。
